臺灣高等法院臺中分院刑事判決　　　　　　　　　九十三年度上訴字第一三七號
　　上　訴　人　臺灣台中地方法院檢察署檢察官
　　上　訴　人
　　即　被　告　乙○○
　　被　　　告　卯○○
　　　　　　　　己○○
　　　　　　　　丑○○
右上訴人等因被告等詐欺等案件，不服臺灣臺中地方法院九十二年度訴字第二七八五
號中華民國九十三年四月二十七日第一審判決（起訴案號：臺灣臺中地方法院檢察署
九十一年度偵字第二四五八九號、九十二年度偵字第七八五０號、九十二年度偵字第
一０一一五號、九十二年度偵字第一五二二四號、九十二年度偵字第一九三八五號、
九十二年度偵緝字第一一四０號），提起上訴，本院判決如左：
    主　　  文
原判決關於丑○○部分撤銷。
丑○○幫助連續意圖為自己不法之所有，以詐術使人將本人之物交付，處有期徒刑伍
月，如易科罰金，以佰元折算壹日。
其他上訴駁回。
    事 　　 實
一、乙○○、丑○○、己○○均可預見金融帳戶係個人理財之重要工具，關係個人財
    產、信用之表徵，一般人收購他人名義之金融帳戶使用，常與刮刮樂詐財或擄車
    勒贖之犯罪密切相關，且取得他人存摺之目的，在於收取贓款及掩飾犯行不易遭
    人追查，又對於提供帳戶之行為本身，雖無引發他人萌生犯罪之確信，但仍不顧
    他人所可能遭受之危險，基於縱若有人持以犯詐欺取財或恐嚇取財罪亦不違反其
    本意之幫助犯意，分別於下列時間、地點，將其所申請開立之帳戶出售予他人作
    為行騙詐財及恐嚇取財之匯款帳戶使用，詳如後述：
    （一）乙○○基於縱若有人持以犯詐欺取財罪亦不違反其本意之幫助犯意，於不
          詳時間，在不詳地點，以新臺幣（下同）五百元之代價，將其向嘉義彌陀
          郵局所申請開立之局號0000000號、帳號0000000號帳戶存
          摺及提款卡，出售予不詳姓名年籍綽號「阿豐」之成年男子，作為詐欺取
          財之匯款帳戶使用；嗣該不詳姓名年籍綽號「阿豐」之成年男子於取得江
          銀湛所交付之前開嘉義彌陀郵局帳戶後，即與不詳姓名年籍自稱「顏專員
          」之成年男子基於共同詐欺取財之犯意聯絡，先在報紙上刊登貸款廣告，
          並以門號（０二）00000000號、（０二）00000000號電
          話作為聯絡方式，誘使急需用錢之不特定人與其聯絡，適有洪璿正誤信前
          開貸款廣告，乃撥打電話與自稱「顏專員」之成年男子聯絡，表明需要貸
          款二十萬元，該自稱「顏專員」之成年男子佯稱同意貸款，但要求洪璿正
          先行將一萬元手續費匯入乙○○所申請開立之前開嘉義彌陀郵局帳戶內，
          致使洪璿正不疑有他，而陷於錯誤，乃於八十九年五月九日十二時許，依
          照指示將一萬元手續費匯入指定帳戶內，八十九年五月十日洪璿正再度撥
          打前開聯絡電話欲行查詢貸款情形，發現電話無人接聽，始知受騙，江銀
          湛即以此提供個人帳戶之方式幫助不詳姓名年籍綽號「阿豐」及自稱「顏
          專員」之成年男子向洪璿正從事詐財之犯罪行為得手。
    （二）乙○○另基於縱若有人持以犯恐嚇取財罪亦不違反其本意之幫助概括犯意
          ，先於九十一年七月二十六日，在不詳地點，以五百元之代價，利誘徐茂
          如出售人頭帳戶，己○○乃基於縱若有人持以犯恐嚇取財罪亦不違反其本
          意之幫助概括犯意，隨即前往臺中市彰化商業銀行（下稱彰化銀行）總行
          營業部，申請開立帳號0000000000000號帳戶，將其取得之
          前開彰化銀行帳戶存摺、提款卡及密碼單交予乙○○，而取得五百元代價
          ，乙○○於取得前開己○○所申請開立之彰化商銀帳戶後，再於不詳時間
          ，在不詳地點，以五百元之代價，轉售予真實年籍不詳之陳德聲，作為恐
          嚇取財之匯款帳戶使用；嗣陳德聲於取得乙○○所交付己○○所有之彰化
          銀行帳戶後，即與不詳姓名年籍之成年男子基於共同擄車勒贖恐嚇取財之
          犯意聯絡，意圖為自己不法之所有，由不詳姓名年籍之成年男子先於九十
          一年十二月九日二時二十分許，在臺南縣鹽水鎮○○路一六七號前，竊取
          庚○○所有車牌號碼Ｆ二—七九五三號自用小貨車後，再以電話聯絡張德
          勝，向其恫稱：「你車子在我手上，如要贖回車子需要匯款三萬五千元至
          我指定之帳號，否則車子就將無法找回。」等語，致使庚○○因恐失竊車
          輛無法尋回將遭受重大財產損失而心生畏懼，於討價還價後，雙方以二萬
          三千元之數額成交，庚○○乃依約匯入不詳姓名年籍之成年男子所指定之
          前開己○○申請開立之彰化銀行帳戶內，乙○○、己○○即分別以此提供
          銀行帳戶之方式幫助該陳德聲及不詳姓名年籍之成年男子向庚○○從事擄
          車勒贖之恐嚇取財犯罪行為得手。
    （三）乙○○又基於承前幫助恐嚇取財之概括犯意，再於九十一年八月間某日，
          在不詳地點，以五百元之代價，利誘己○○再行出售人頭帳戶，己○○因
          缺錢花用，亦基於承前幫助恐嚇取財之概括犯意，隨即前往臺中市某地之
          華南商業銀行（下稱華南銀行），申請開立帳號00000000000
          0號帳戶，將其取得之前開華南銀行帳戶存摺、印鑑章、提款卡及密碼單
          交予乙○○，而取得五百元代價，乙○○於取得前開己○○所申請開立之
          華南銀行帳戶後，再於不詳時間，在不詳地點，以五百元之代價，轉售予
          陳德聲，作為恐嚇取財之匯款帳戶使用；嗣陳德聲於取得乙○○所交付徐
          茂如所有之華南銀行帳戶後，即與不詳姓名年籍之成年男子基於承前共同
          擄車勒贖恐嚇取財之犯意聯絡，意圖為自己不法之所有，由不詳姓名年籍
          之成年男子先於九十一年十月二十三日七時許，在臺中市○○區○○路與
          文山六街口，竊取張家倫所有車牌號碼Ｍ三—七六八一號自用小客車後，
          再於九十一年十月二十三日十三時五十五分許起至十五時止，連續以電話
          聯絡庚○○，向其恫稱：「必須匯款至六萬元至己○○華南銀行帳戶，否
          則會將車子毀屍滅跡。」等語，張家倫因恐失竊車輛無法尋回將遭受重大
          財產損失，乃於九十一年十月二十三日二十時四十五分許前往臺中市警察
          局第四分局春社派出所報案，因而循線查獲上情，以致未及得財，乙○○
          、己○○即分別以此提供銀行帳戶之方式幫助該陳德聲及不詳姓名年籍之
          成年男子向張家倫從事擄車勒贖之恐嚇取財犯罪行為未遂。
    （四）丑○○基於縱若有人持以犯詐欺取財罪亦不違反其本意之幫助犯意，透過
          友人「黑仙」之介紹，於九十一年十二月九日，在南投縣名間鄉松柏嶺，
          以四千元之代價，將其向名間松嶺郵局所申請開立之局號0000000
          號、帳號0000000號帳戶存摺、印章、密碼單及提款卡，出售予陳
          俊德（經原審法院九十二年度金訴字第一九號幫助詐欺罪，判處有期徒刑
          十月，由本院以九十二年度金上訴字第一七四八號及最高法院駁回其上訴
          確定在案），作為詐欺取財之匯款帳戶使用；嗣辛○○於取得丑○○所交
          付之前開名間松嶺郵局帳戶後，再以八千元之代價，轉售予姓名年籍不詳
          綽號「小李」之成年男子，該姓名年籍不詳綽號「小李」之成年男子於取
          得丑○○所申請開立之前開名間松嶺郵局帳戶後，即與洪美娟、洪志昌、
          潘志明（另為審結）基於共組以刮刮樂及簡訊詐財之詐欺集團之概括犯意
          聯絡，意圖為自己不法之所有，自九十一年十一月二十二日起至九十一年
          十二月二十五日止，分別以「國浩集團」、「鴻達公司」、「恩可科技公
          司」名義，利用手機簡訊通知中獎或寄發刮刮樂抽獎郵件之方式，謊稱「
          中獎人經電腦抽中獲取八十萬元至一百萬元不等之獎項，要求儘速聯絡」
          之虛偽訊息，壬○、丁○○、甲○○、癸○○、寅○○、戊○○等人誤信
          為真，不疑有他，乃透過電話與詐騙集團聯繫，詐騙集團成員乃以繳交稅
          金及轉投資等各項虛偽名目，要求壬○、丁○○、甲○○、癸○○、韓政
          達、戊○○等人依照指示匯款至丑○○前開名間松嶺郵局帳戶內，致使葉
          梅、丁○○、甲○○、癸○○、寅○○、戊○○等人陷於錯誤分別依照指
          示匯款，壬○乃於九十一年十二月十八日日先後匯款五萬元、七十九萬九
          千元，再於九十一年十二月十九日匯款十五萬元至丑○○前開帳戶內，吳
          宜穗於九十一年十二月十八日匯款二萬三千元至丑○○前開帳戶內，王鴻
          堉亦於九十一年十二月十八日匯款六萬五千元至丑○○前開帳戶內，葉供
          槐則於九十一年十二月十九日匯款十萬三千五百元至丑○○前開帳戶內，
          寅○○於九十一年十二月二十日匯款六萬五千元至丑○○前開帳戶內，李
          玉梅亦於九十一年十二月二十日匯款六萬五千元至丑○○前開帳戶內，謝
          敏吾即以此提供個人帳戶之方式幫助洪美娟、洪志昌、潘志明與不詳姓名
          年籍綽號「小李」之成年男子共組以簡訊及刮刮樂詐財之詐騙集團多次行
          騙之犯罪行為得手。
二、嗣經庚○○於九十一年十二月九日向臺南縣警察局新營分局報案，經警於九十一
    年十二月十日立即發函彰化銀行總行營業部，將己○○所申請開立之前開帳號0
    000000000000號帳戶設立警示帳戶，予以凍結使用，俟己○○於九
    十一年十二月十七日至彰化銀行總行營業部欲辦理存摺掛失補發時，經彰化銀行
    行員報警處理，臺南縣警察局新營分局乃前往查獲，並經己○○供出向其收購帳
    戶者乃係乙○○，並於九十一年十二月二十三日十二時三十分許，帶同警方至臺
    中市○○路二九一之三號「國立臺中圖書館」前，指認乙○○，因而查獲，臺南
    縣警察局新營分局於查獲乙○○、己○○後，即報請臺灣臺中地方法院檢察署檢
    察官指揮偵辦，並於九十二年一月六日十六時三十分許，持法院核發之搜索票，
    前往辛○○位於臺中市北區東興市二樓三七號之住處進行搜索結果，當場起獲丑
    ○○所申請開立之前開名間松嶺郵局局號0000000、帳號0000000
    號之帳戶存摺一本，經調閱丑○○帳戶明細表核閱後，發現該帳戶業經臺北市政
    府警察局大同分局以詐欺集團指定帳戶而有涉嫌詐欺為由，函請郵局設立警示帳
    戶。
三、案經臺灣臺中地方法院檢察署檢察官簽分暨臺南縣警察局新營分局報告臺灣臺中
    地方法院檢察署檢察官偵查起訴。
    理 　　 由
壹、有罪部分：
一、訊據上訴人即被告（下稱被告）乙○○、被告己○○、丑○○，對於右揭時地，
    被告乙○○出售個人名義之嘉義彌陀郵局帳戶，供他人作為貸款詐財之匯款帳戶
    使用；被告己○○出售其個人名義之彰化銀行帳戶及華南銀行帳戶，供他人作為
    擄車勒贖之匯款帳戶使用；被告丑○○出售個人名義之名間松嶺郵局帳戶，供共
    同被告洪美娟、洪志昌、潘志明等人所組成之詐騙集團作為簡訊及刮刮樂詐財所
    使用之匯款帳戶等情，固坦承不諱，惟均矢口否認有幫助詐欺之故意，被告乙○○辯稱：伊雖有將所開立之郵局帳簿以五百元代價賣予阿豐之人，然其後己○○
    出售帳簿部分則與伊無關，己○○之帳簿係其透過遊民阿賢之人找陳德聲買受，
    當天僅係陳德聲向伊借五百元拿給己○○云云；被告己○○辯稱：伊與詐欺犯罪
    集團無關，不知他們拿伊之帳簿去騙人，伊亦係被害人云云；被告丑○○辯稱：
    當初向伊買帳簿的該人說是要作靈骨塔生意，伊亦係被騙云云；然查，右揭事實
    ，業據被告乙○○、己○○、丑○○三人前於原審法院審理中均坦認不諱，核與
    被害人洪璿正、庚○○、張家倫、壬○、丁○○、甲○○、癸○○、寅○○、戊○○於警詢中之指述情節及共同被告辛○○於偵查中之供述內容均屬相符，並有
    被害人提出之匯款單、被告丑○○所申請開立之名間松嶺郵局交易明細資料、被
    告乙○○所申請開立之嘉義彌陀郵局交易明細資料、己○○所申請開立之華南銀
    行及彰化銀行交易明細資料等在卷可稽，被告乙○○、己○○、丑○○三人前開
    自白供述與現有事證相符，應堪置信，其等三人所辯核屬事後翻異飾卸之詞，尚
    非可採。
二、按刑法上之故意，區分直接故意（確定故意）與間接故意（不確定故意），「行
    為人對於構成犯罪之事實，明知並有意使其發生者」為直接故意，「行為人對於
    構成犯罪之事實，預見其發生而其發生並不違背其本意者」為間接故意；又金融
    帳戶為個人理財之工具，申請開設金融帳戶並無任何特殊之限制，一般民眾皆能
    自由申請開戶，並得同時在不同金融機構申請多數存款帳戶使用，乃眾所周知之
    事實，依一般人之社會生活經驗，倘係合法收入，本可自行向金融行庫開戶使用
    ，而無向他人購買帳戶之必要；苟不以自己名義申請開戶，反以不正方式向不特
    定人取得他人之金融機構帳戶使用，衡情應能懷疑其目的在於恐嚇或詐欺取得他
    人財物，且擄鴿或擄車勒贖而恐嚇取財或利用不實之抽獎函件、獲獎簡訊、分類
    廣告等方式佯稱收件人或收訊人幸運中獎或低利無擔保貸款而詐欺取財之犯罪類
    型層出不窮，該等犯罪多數均係利用人頭帳戶作為出入帳戶，並經媒體廣為披載
    ，被告乙○○、己○○、丑○○均係成年且有相當智識之人，其亦均於原審審理
    中坦承知悉社會上常有利用人頭帳戶從事詐財或恐嚇取財等犯罪情事及犯罪集團
    可能利用人頭帳戶作為犯罪使用之情，是被告乙○○、己○○、丑○○對於不詳
    姓名年籍之成年男子或詐騙集團實施詐欺取財或恐嚇取財之犯行應可預見，且其
    等對於該不詳姓名年籍之成年男子或詐騙集團成員利用其帳戶向人詐欺取財或恐
    嚇取財，並無違背其本意。至於被告乙○○、己○○、丑○○既無參與恐嚇取財
    之構成要件行為，而單純交付其帳戶之存摺、提款卡、密碼單等之行為，亦非屬
    恐嚇取財罪構成要件之行為，且查無任何證據足資證明被告乙○○、己○○、丑
    ○○分別與前揭不詳年籍姓名之成年男子或詐騙集團成員間有何詐欺取財或恐嚇
    取財之犯意聯絡，是被告乙○○、己○○、丑○○應僅係成立幫助之行為。又被
    告丑○○將帳戶出賣予詐騙集團作為簡訊及刮刮樂詐財匯款帳戶之用，針對被告
    丑○○之所出售之名間松嶺郵局帳戶部分，雖有先後多達六人受詐匯款，被騙金
    額高達一百三十二萬零五百元之譜，其有幫助詐欺犯意固為明確，然尚無證據足
    認其明知向其買受帳簿之人即係以此詐騙為常業之犯意，衡情僅能認為被告丑○○能預見其提供之帳戶，將被人犯罪時連續多次利用，尚不能論以常業詐欺之幫
    助犯。本件事證明確，被告乙○○、己○○、丑○○犯行，均堪認定。
三、按刑法上之幫助犯，係指以幫助之意思，對於正犯資以助力，而未參與實施犯罪
    之行為者而言（最高法院四十九年臺上字第七七號判例參照）。次按連續幫助與
    幫助連續原屬有別，如基於概括犯意，多次幫助他人犯罪，為連續幫助；如以一
    幫助行為，幫助他人連續犯罪，則為幫助連續，就幫助犯言，僅有一次之犯罪行
    為（最高法院八十六年度臺上字第五六八Ｏ號、八十七年度臺上字第三八六五號
    判決參照）。查被告乙○○出售郵局帳戶予不詳姓名年籍綽號「阿豐」之成年男
    子部分，該綽號阿豐之男子僅向被害人洪璿正行騙詐財得手，其詐欺犯行，並無
    反覆實施之情形，自難認定係屬常業犯，是被告乙○○係犯刑法第三百三十九條
    第一項詐欺罪之幫助犯，公訴人論以被告汀銀湛係犯刑法第三百四十條之常業詐
    欺罪，顯有未洽，基於社會基本事實同一之前提，該部分爰予變更起訴法條。並
    依刑法第三十條第二項之規定，按正犯之刑減輕之。又被告乙○○所提供予陳德
    聲之被告己○○所申請開立之前開彰化銀行、華南銀行帳戶後，陳德聲基於恐嚇
    取財之概括犯意聯絡，先後以電話向被害人庚○○、張家倫恐嚇取財，被害人張
    家倫則報警處理，未匯入款項，因而未遂，陳德聲先後二次恐嚇取財既遂及恐嚇
    取財未遂之行為，為連續犯，應以恐嚇取財既遂之一罪論處，是核被告乙○○、
    己○○此部分所為，係犯刑法第三百四十六條第一項恐嚇取財罪之幫助犯，並按
    正犯之刑減輕之。被告乙○○、己○○先後二次幫助恐嚇取財之行為，其時間緊
    接，手段同一，所觸犯犯罪構成要件相同之罪名，顯係基於概括犯意而為之，為
    連續犯之裁判上一罪關係，應依刑法第五十六條之規定，論以連續幫助恐嚇取財
    罪，並加重其刑，爰先加後減之。被告乙○○利誘被告己○○申請開立華南銀行
    帳戶，再行出售予陳德聲，供為擄車勒贖之匯款帳戶使用之犯罪事實，雖未據公
    訴人提起公訴，然依據被告己○○之自白供述，被告乙○○先後利誘被告己○○
    申請開立彰化銀行及華南銀行之帳戶，且申請開立華南銀行帳戶及彰化銀行帳戶
    之時間僅有一個月之間隔，被告乙○○、己○○前後二次出售人頭帳戶之行為，
    其時間緊接，手段同一，所觸犯均為犯罪構成要件相同之幫助恐嚇取財犯行，應
    分別為連續犯之裁判上一罪關係，業如前述，應為起訴效力所及，法院自得併予
    審理，附此敘明。被告乙○○所犯幫助詐欺取財罪、連續幫助恐嚇取財罪二者間
    ，其犯意個別，行為互殊，法益亦異，應予分論併罰。再被告丑○○將帳戶售予
    不詳姓名年籍綽號「小李」之成年男子供為同案被告洪美娟、洪志昌、潘志明等
    人共組詐騙集團作為以詐欺取財款之用，雖被告丑○○未能預見利用其帳戶者為
    詐欺常業犯，其能預見利用其帳戶者可能連續多次行騙，應成立幫助連續詐欺罪
    責，核被告丑○○所為，係犯刑法第三百三十九條第一項詐欺罪之幫助犯，公訴
    人認係犯同法第三百四十條第一項常業詐欺罪之幫助犯，容有未洽，惟因起訴之
    基本事實同一，爰變更起訴法條，並依刑法第三十條第二項之規定，按正犯之刑
    減輕之。
四、原審就被告丑○○論罪科刑，固非無見，惟被告丑○○部分應論以刑法第三百三
    十九條第一項詐欺罪之幫助犯，已如上述，原審論以常業詐欺之幫助犯，容有未
    洽，公訴人據被害人子○○、丙○○請求提起上訴指摘原審量刑過輕云云，雖無
    可採，然原審判決既有上揭可議，仍應由本院就此部分撤銷改判。爰審酌被告丑
    ○○因缺錢花用，竟為貪圖蠅頭小利，而擅自將其以個人名義所申請取得之銀行
    帳戶，出售提供他人作為簡訊及刮刮樂詐財之匯款帳戶使用，助長犯罪之不良風
    氣，幫助犯罪者隱匿真實身分，增加檢警犯罪偵查之困難性，間接造成更多人之
    遭受損害，其行可議，惟被告丑○○本身均未實際參與詐欺取財或恐嚇取財之犯
    行，可責難性較為輕微，且被告丑○○犯罪後業於原審中坦承犯行，犯後態度尚
    稱良好，頗具悔意等一切情狀，量處如主文第二項所示之刑，並諭知易科罰金之
    折算標準。又原審就被告乙○○、己○○部分以事證明確，而審酌被告乙○○、
  己○○二人犯罪情狀、所生危害及犯後態度等情狀，依刑法第五十六條、第三十
    條、第三百三十九條第一項、第三百四十六條第一項、第四十一條第一項前段、
    第五十一條第五款、罰金罰鍰提高標準條例第一條前段、第二條規定，分別論處
    被告乙○○幫助詐欺罪為有期徒刑肆月、連續幫助恐嚇取財罪為有期徒刑伍月，
    並定執行刑為有期徒刑七月；被告己○○連續幫助恐嚇取財罪為有期徒刑五月；
    併均易知易科罰金之折算標準，認事用法核無不合，量刑亦屬妥適，公訴人據被
    害人子○○、丙○○請求上訴以原審量刑過輕云云，及被告乙○○否認犯行執詞
    提起上訴，均非可採，應駁回其等之上訴。
貳、無罪部分：
一、公訴意旨略以：被告卯○○於九十一年八月三十日，唆使被告己○○向臺中市合
    作金庫臺中分行申辦帳號0000000000000號帳戶後，被告卯○○隨
    即以一千五百元之價格，向被告己○○購買該帳戶之存摺及提款卡、提款密碼單
    後，再以二千五百元之代價，轉售予姓名年籍不詳綽號「阿忠」之成年男子，作
    為金融轉帳、洗錢之用，嗣於九十一年十二月十七日，在臺中市○○路二九一之
    三號國立臺中圖書館前，為警查獲，並在被告卯○○所騎乘之機車置物箱內，當
    場扣得被告己○○所販售之合作金庫帳戶存摺一本及提款密碼單一份、被告己○○身分證影本一份、被告卯○○所有之中國信託存摺一本、林明哲所有之存摺二
    本及提款卡一張、李上典存摺一本，案經臺灣臺中地方法院檢察署簽分暨臺南縣
    警察局新營分局報告偵辦；因認被告卯○○、己○○另涉犯刑法第三十條、第三
    百四十六條第一項之恐嚇取財罪之幫助犯罪嫌云云。
二、按犯罪事實應依證據認定之，無證據不得認定犯罪事實；不能證明被告犯罪或其
    行為不罰者，應諭知無罪之判決，刑事訴訟法第一百五十四條第二項、第三百零
    一條第一項分別定有明文。而刑事訴訟法上所謂認定犯罪事實之證據，係指足以
    認定被告確有犯罪行為之積極證據而言，該項證據自須適合於被告犯罪事實之認
    定，始得採為斷罪資料，最高法院二十九年上字第三一０五號著有判例。又認定
    犯罪事實所憑之證據，無論係直接證據或間接證據，其為訴訟上之證明，須於通
    常一般之人均不致有所懷疑，而得確信其為真實之程度者，始得據為有罪之認定
    ，倘其證明尚未達到此一程度，而有合理之懷疑存在，復無其他調查途徑可尋，
    法院即應為無罪之判決，最高法院七十六年臺上字第四九八六號著有判例。
三、公訴人認被告卯○○、己○○涉有幫助恐嚇取財之罪嫌，無非係以被告卯○○坦
    承有收購人頭帳戶之事實，又被告己○○亦坦認有出賣帳戶予被告卯○○之犯行
    ，資為論據。
四、訊據被告卯○○對於向被告己○○收購銀行帳戶，再行出售人頭帳戶等情，固於
    原審法院審理中坦認屬實，核與被告己○○供述情節相符，惟查：
    （一）被告己○○所申請開立之前開合作金庫帳戶，經出售予被告卯○○，被告
          卯○○再將其出售予他人使用，俟經購買之人退還被告卯○○等情，業據
          被告卯○○於本院審理中供述屬實，並有扣案之被告己○○所申請開立之
          合作金庫帳戶存摺一份為證，遍觀全卷，亦無被害人匯款至該帳戶之證據
          資料，則被告己○○所申請開立之前開合作金庫帳戶，並未被作為詐欺取
          財或恐嚇取財之匯款帳戶使用之情，應堪認定。
    （二）按幫助犯係從屬於正犯而成立，以正犯已經犯罪為要件，故幫助犯並非其
          幫助行為一經完成，即成立犯罪，必其幫助行為或其影響力持續至正犯實
          施犯罪始行成立，最高法院八十六年度臺上字第地二二號著有裁判。本案
          中被告己○○所申請開立之前開合作金庫帳戶，既未經供為詐欺取財或恐
          嚇取財等犯罪行為之匯款帳戶使用，依據現有事證觀之，並無正犯之行為
          存在，自無所謂提供帳戶之幫助犯成立之餘地；又被告己○○單純出售其
          所申請開立之帳戶予被告卯○○之行為，亦無任何違法性存在，自難論以
          被告卯○○、己○○幫助恐嚇取財之犯行。
    （三）再按刑法上之教唆罪，係以故意唆使他人犯罪而成立，最高法院二十九年
          上字第二六六二號著有判例。縱若起訴書所載，果係被告卯○○教唆被告
          己○○開立帳戶以出售人頭帳戶，然被告己○○所申請開立之帳戶，並未
          被作為詐欺取財或恐嚇取財等犯罪使用，被告己○○即無成立幫助犯之可
          能，而開立帳戶本身亦屬合法之行為，並無觸犯刑責之可能，則被告藍江
          祥之教唆開戶行為，亦無使他人成立犯罪之可能，則被告己○○既無成立
          幫助恐嚇取財罪之可能，被告卯○○更無成立教唆幫助恐嚇取財罪之餘地
          。是以，被告卯○○、己○○其前揭犯罪應屬不能證明，揆諸首揭規定及
          判例意旨，應為無罪判決之諭知。
五、原審因而就被告己○○、卯○○此部分為無罪之諭知，並無不當，公訴人據被害
    人子○○、丙○○以其二人均承購買販售帳戶情事，原審認定無罪係屬不當云云
    ，提起上訴指摘原判決不當，然查被告己○○、卯○○此部分因無正犯行為存在
    ，即不能論以該罪之幫助犯，業如上述，公訴人復未提出其他證證足認被告己○○、卯○○就此部分有何幫助詐欺犯行，其上訴非有理由，應予駁回
據上論結，應依刑事訴訟法第三百六十九條第一項前段、第三百六十八條、第三百六
十四條、第三百條、第二百九十九條第一項前段，刑法第三十條、第五十六條、第三
百三十九條第一項、第四十一條第一項前段，罰金罰鍰提高標準條例第一條前段、第
二條，判決如主文。
本案經檢察官辰○○到庭執行職務。
中      華      民      國      九十四   年      一       月   二十五   日
                                    臺灣高等法院臺中分院刑事第三庭
                                          審判長法  官  江  錫  麟
                                                法  官  胡  忠  文
                                                法  官  林  欽  章
右正本證明與原本無異。
被告不得上訴，檢察官得上訴。
如不服本判決應於收受送達後十日內向本院提出上訴書狀，其未敘述上訴之理由者並
得於提起上訴後十日內向本院補提理由書（均須按他造當事人之人數附繕本）。
                                                書記官  巫  彥  佳
中      華      民      國      九十四   年      一       月   二十六   日
附錄論罪科刑法條：
刑法第三百三十九條：
意圖為自己或第三人不法之所有，以詐術使人將本人或第三人之物交付者，處五年以
下有期徒刑、拘役或科或併科一千元以下罰金。
以前項方法得財產上不法之利益或使第三人得之者，亦同。
前二項之未遂犯罰之。
刑法第三百四十六條：
意圖為自己或第三人不法之所有，以恐嚇使人將本人或第三人之物交付者，處六月以
上五年以下有期徒刑，得併科一千元以下罰金。
以前項方法得財產上不法之利益，或使第三人得之者，亦同。
前二項之未遂犯罰之。
                                                                        Ｉ
